【裁判字號】    97,消債更,615
【裁判日期】    980422
【裁判案由】    更生事件
【裁判全文】
臺灣士林地方法院民事裁定           97年度消債更字第615號
債  務  人  甲○○
                        樓
上列債務人因聲請更生事件，聲請保全處分，本院裁定如下：
    主  文
聲請駁回。
    理  由
一、按法院就更生之聲請為裁定前，得因利害關係人之聲請或依
    職權，以裁定為停止對於債務人財產強制執行程序之保全處
    分，消費者債務清理條例第19條第1 項第3 款固有明文。惟
    保全處分，係於法院就更生之聲請為裁定前，為防杜債務人
    之財產減少，維持債權人間之公平受償，及使債務人有重建
    更生之機會，始有保全處分之必要，此觀諸消費者債務清理
    條例第19條立法說明即明。是法院就更生之聲請為裁定前，
    應依債務人之財產狀況，就保全處分對債務人更生目的達成
    之促進，及保全處分實施對相關利害關係人所生影響，兼顧
    債權人權益，避免債務人惡意利用保全處分，阻礙債權人行
    使權利，或作為延期償付手段之可能性，綜合比較斟酌，決
    定有無以裁定為保全處分之必要，非謂一經利害關係人聲請
    ，即應裁定准予保全處分。又債務人對於第三人之債權，係
    維持債務人及其共同生活之親屬生活所必需者，不得為強制
    執行，強制執行法第122 條亦規定甚明。
二、聲請意旨略以：伊因財務困難，陷於有不能清償債務之虞，
    業已提出更生聲請於本院審理中。然伊所有之薪資債權現遭
    債權人遠東國際商業銀行聲請臺灣臺北地方法院強制執行，
    致伊每月薪資債權1/3 遭扣押，顯將影響其他債權人之獲償
    權益，並損害日後債務清理之程序之公平性，爰聲請停止臺
    灣臺北地方法院民國97年執字第121747號強制執行程序之保
    全處分云云。
三、經查，依債務人提出之財產及收入狀況說明書、95、96年度
    綜合所得稅各類所得資料清單、97年11月19日列印之財產歸
    屬資料清單所示，其除於怡興管理顧問有限公司任職之薪資
    債權每月平均新臺幣（下同）22,000元外，別無其他可供執
    行之財產；債務人復已無法履行債務，始向本院聲請更生，
    足見債權人應無從於系爭強制執行程序外，因行使債權而受
    償。且他債權人如認有必要，非不得於系爭強制執行程序併
    案聲請強制執行，就債務人每月薪資債權1/3 範圍內，按債
    權比例公平受償。故於本院裁定開始更生前，難認有為保障
    債權人公平受償，而停止系爭執行程序之必要。況以債務人
    每月薪資債權僅22,000元觀之，債權人於保全處分至多120
    日之期間內，執行可得受償之金額甚微，停止系爭強制執行
    程序，對於維持債權人間公平受償亦無助益。再參諸首揭強
    制執行法第122 條規定意旨，債權人對於債務人對第三人之
    薪資債權，本即限於非債務人及其共同生活之親屬生活所必
    需者，始得強制執行，故債權人對債務人實行強制執行，當
    不致影響債務人及其共同生活親屬之基本生活，要無阻礙債
    務人重建更生之機會。至債務人如因上開強制執行程序而有
    無法維持生活必需之情事，自得以執行法院違反強制執行法
    第122 條規定，依同法第12條第1 項規定聲明異議，惟此並
    非消費者債務清理條例保全處分所應審酌。是故，揆諸首開
    說明，尚無停止系爭執行程序之必要。從而，債務人聲請保
    全處分，於法未合，應予駁回，爰裁定如主文。
中    華    民    國    98    年    4     月    22    日
                  民事第二庭  法      官  陳梅欽
上為正本係照原本作成。
如不服本裁定，應於裁定送達後10 日內，以書狀向本院提出抗告
，並繳納抗告費新臺幣1千元。
中    華    民    國    98    年    4     月    22    日
                              書  記  官  羅伊安


司法院資訊處製作；財團法人民間司法改革基金會備份。
